臺灣屏東地方法院刑事判決　　　　　　　　　　　　　　九十年度訴字第七三二號
　　公　訴　人　臺灣屏東地方法院檢察署檢察官
　　被　　　告　丙○○
右列被告因違反毒品危害防制條例案件，經檢察官提起公訴（九十年度偵字第六八八
號），本院判決如左：
    主  文
丙○○無罪。
    理  由
一、公訴意旨以：被告丙○○於民國九十年三月間，在屏東縣潮州鎮○○里○○路十
    九號住處其房間內，非法持有第一級毒品海洛因及第二級毒品安非他命，嗣於九
    十年三月十三日十二時許，經警持搜索票至上開處所搜索時查獲，並扣得第一級
    毒品海洛因淨重○．一六公克、第二級毒品安非他命淨重一．二三公克。因認被
    告涉犯毒品危害防制條例第十一條第一項、第二項之持有第一、二級毒品罪嫌。
    並以被告雖經合法傳喚無正當理由無故不到庭應訊，惟右揭扣案毒品係警方持搜
    索票於被告房間內查獲，業經證人即被告之父乙○○證實無誤，並有搜索票及搜
    索扣押證明筆錄各一紙在卷可稽，此外，扣案之毒品經送鑑定，確為毒品海洛因
    及安非他命，有法務部調查局鑑定通知書及檢驗通知書各一紙附卷可憑為其論據
    。
二、按犯罪事實應依證據認定之，無證據不得推定其犯罪事實；又不能證明被告犯罪
    者，應諭知無罪之判決，刑事訴訟法第一百五十四條及第三百零一條第一項分別
    定有明文。次按事實之認定應憑證據，如未能發現相當證據，或證據不足以證明
    ，自不能以推測或擬制之方法，為裁判基礎（最高法院四十年台上字第八六號判
    例參照）。又認定犯罪事實，所憑之證據，雖不以直接證據為限，間接證據亦包
    括在內，然無論直接或間接證據，其為訴訟上之證明，須於通常一般之人均不致
    於有所懷疑，而得確信其為真實之程度者，始得據之為有罪之認定，倘其證明尚
    未達到此一程度，而有合理懷疑之存在時，即無從為有罪之認定，最高法院七十
    六年台上字第四九八六號判例可資參照。
三、訊據被告丙○○辯稱：被查獲之毒品應係之前為警查獲所留下的，即之前在潮州
    八老爺處為高雄市三民分局警員查獲吸食所剩，我八十九年七月二十九日出監之
    後我都沒有在家等語。經調閱台灣屏東地方法院檢察署被告八十九年執他字第一
    九六四號全卷（內併八十九年度戒毒偵字第三四八號、八十九年度毒偵九二號卷
    、八八毒偵六一五號等卷），經查：
（一）被告前因施用第一、二級毒品海洛英、安非他命，於八十八年二月五日下午十
      七時許在潮州鎮○○里○○路十九號自宅內為屏東縣警察局潮州分局查獲，並
      扣得海洛英、安非他命、天平秤、針筒、吸食器、美娜水、夾鍊袋等物，於八
      十八年二月六日經本院以八十八年度毒聲字第二一一號裁定被告送觀察勒，嗣
      因被告有繼續施用毒品傾向，經本院於八十八年三月八日以八十八年度毒聲字
      第四一七號裁定被告令入戒治處所施以強制戒治，再於八十八年八月二日經本
      院以八十八年度毒聲字第一五三六號裁定被告停止戒治，再因被告於保護管束
      期間復施用第二級毒品，而由本院八十八年十一月二十四日以八十八年度毒聲
      字第二五三五號就被告撤銷停止戒治，令入戒治處所施以強制戒治，惟被告於
      執行殘餘強制戒治前，另於八十九年一月四日下午十五時三十分，在屏東縣潮
      州鎮○○路一五七號因施用第一、二級毒品海洛英、安非他命案件為高雄市警
      察局三民第一分局查獲，並在其左手邊之褲袋內取出其持有之海洛英毛重五點
      五公克、安非他命毛重零點一公克、針筒四支等物，且被告於八十九年一月四
      日該次為警查獲後警訊中亦供稱：「（問：你是如何吸食安非他命及海洛英）
      答：... 第二級毒品安非他命是將安非他命放入玻璃球內再以打火機在下方燒
      烤後再以自製之吸食器吸食白煙」，惟該次被告為警查獲時，並未扣得被告於
      警訊中所述之吸食第二級毒品安非他命之器具如玻璃球等物，嗣被告即旋於同
      年月五日經送執行戒治殘期，而於八十九年七月二十九日期滿釋放，台灣屏東
      地方法院檢察署檢察官並於八十九年八月十一日以八十九年度戒毒偵字第三四
      八號為不起訴處分，再本件九十年三月十三日十二時許，警方至被告房內查獲
      之物，除第一、二級毒品海洛因、安非他命外，尚有玻璃球二個、塑膠吸管二
      支等物，此有上揭各該裁定、不起訴處分書、搜索扣押證明筆錄、被告警訊筆
      錄可按。是以依被告八十八年二月五日在住處為警查獲之情狀，被告確有於其
      住處即潮州鎮振興里十九號藏放其預供施用之第一、二級毒品及供施用之器具
      之情，而被告於八十九年一月四日為警查獲之時，並未扣得其於警訊所稱供施
      用第二級毒品之器具，亦見其是時所供以施用毒品之器具如玻璃球等甚或另預
      供施用之海洛英、安非他命另有存放之處而未遭查獲。
（二）證人乙○○即被告之父於偵查中並未證述被告於八十九年七月二十九日出所後
      有何施用毒品或持有毒品之事實，於本院亦證稱：被告關出來後就都沒有在家
      裡等語，經核與被告所辯相符。再證人甲○○即本件承辦之警員於本院亦僅證
      稱：「本件是有線民檢舉，我們向檢察官聲請搜索，我們到被搜索地點附近的
      廟，看到兩個人騎機車，看到我們掉頭就走，是否為被告丙○○，我就不清楚
      ，他父親打電話聯絡被告，也都沒有聯絡上，後來有一通電下打進來，是被告
      的媽媽接的，我問她是否被告打的，她說不是，我們等了一會兒就離開」等語
      ，是並未有何積極證據，足資證明被告於八十九年七月二十九日出戒治所後有
      居住於潮州鎮○○里○○路十九號住處之事實。
（三）被告曾有將毒品、供施用之器具藏放於潮州鎮○○路十九號之情，又被告於八
      十九年一月四日為警查獲之時另有是時所供以施用毒品之器具如玻璃球等甚或
      另預供施用之海洛英、安非他命另有存放之處而未遭查獲，再被告於八十九年
      七月二十九日出所即未有居住於潮州鎮○○里○○路十九號住處之事實，且嗣
      本件九十年三月十三日，警方除查獲第一、二級毒品海洛因、安非他命外，復
      查獲玻璃球二個、塑膠吸管二支等物，是綜上各情以觀，堪認本件為警查獲之
      毒品及玻璃球等物，確係被告八十九年一月四日為警查獲前預供施用之第一、
      二級毒品及器具無誤。而被告八十九年七月二十九日出所後既未實際住於上開
      處所，則客觀上即無證據足資認定被告於出所後或九十年三月間，主、客觀上
      有何執持占有其房內前所遺留之第一、二級毒品海洛英、安非他命之意思、行
      為。
（四）綜上所述，復查無其他積極證據足資證明被告於九十年三月間有公訴人所指持
      有第一、二級毒品之犯行，揆諸首揭說明，自應為被告無罪之諭知。
據上論斷，應依刑事訴訟法第三百零一條第一項，判決如主文。
中      華      民      國      九十一      年      三      月    十九  日
                                      臺灣屏東地方法院刑事第二庭
                                          法  官  郭書豪
右正本證明與原本無異。
如不服本判決應於收受本判決後送達後十日內向本院提出上訴書狀，其未敘述上訴理
由者，並得於提起上訴後十日內向本院補提理由書狀（均須按他造當事人之人數附繕
本 ）「切勿逕送上級法院」
                                          書記官   呂坤宗
中      華      民      國      九十一      年      三      月    十九  日
